臺灣新北地方法院刑事判決
111年度審金訴字第535號
公  訴  人  臺灣新北地方檢察署檢察官
被      告  簡誠湞



上列被告因違反洗錢防制法等案件，經檢察官提起公訴（111年
度偵字第28920、29021、34715、34730號），本院判決如下：
    主  文
本件公訴不受理。
    理  由
一、公訴意旨略稱：被告簡誠湞依一般社會生活之通常經驗，能
    預見提供金融帳戶予不相識之人，可能幫助不相識之人以該
    帳戶掩飾或隱匿犯罪所得財物，致使被害人及警方追查無門
    ，竟仍不違其本意，基於幫助詐欺取財及幫助一般洗錢之不
    確定犯意，於民國110年12月23日起，按詐騙集團成員即自
    稱「林信任」、「廖家德」之真實姓名、年籍不詳男子之指
    示，將其所申辦之中國信託商業銀行（下稱中國信託銀行）
    000-000000000000號帳戶（下稱本案帳戶）開通網路銀行功
    能後，即將本案帳戶號碼及網路銀行交易密碼交付與「林信
    任」、「廖家德」，藉此幫助其所屬之詐騙集團遂行詐騙。
    該詐騙集團於取得本案帳戶號碼及網路銀行密碼後，即意圖
    為自己不法之所有，基於詐欺取財之犯意，於附表所示時間
    ，對同表所示之人施用詐術，致渠等陷於錯誤而匯款如同表
    所示至本案帳戶，且隨即遭同集團成員提領一空。因認被告
    涉犯刑法第30條第1項、第339條第1項之幫助詐欺取財罪嫌
    ，及犯刑法第30條第1項、洗錢防制法第14條第1項之幫助一
    般洗錢罪嫌等語。
二、按同一案件繫屬於有管轄權之數法院者，由繫屬在先之法院
    審判之。刑事訴訟法第8條前段定有明文。而案件依第8條之
    規定不得為審判者，應諭知不受理之判決，並得不經言詞辯
    論為之。刑事訴訟法第303條第7款、第307條亦分別有明文
    規定。又案件是否已經起訴，應以檢察官起訴繫屬之先後為
    準，同一案件繫屬於有管轄權之數法院，由繫屬在先或經裁
    定繫屬在後之法院審判，致不得為審判者，自應依本款諭知
    不受理之判決，避免一罪兩判。再者，所謂同一案件，係指
    被告相同，犯罪事實亦相同者，包括事實上一罪，及法律上
    一罪之實質上一罪（如接續犯、繼續犯、集合犯、結合犯、
    吸收犯、加重結果犯等屬之），及裁判上一罪（如想像競合
    犯）方屬當之（最高法院111年度台上字第1874號判決意旨
    參照）。
三、經查：
(一)被告前因明知金融機構存摺帳戶為個人信用之表徵，且任何
    人均可自行到金融機構申請開立存款帳戶而無特別之窒礙，
    並可預見將自己所有之帳戶存摺、金融卡及提款密碼等金融
    帳戶資料提供他人時，極可能供詐欺集團作為人頭帳戶，用
    以匯入詐欺贓款後，再利用語音轉帳或以存摺、金融卡提領
    方式，將詐欺犯罪所得之贓款領出，使偵辦人員與被害人均
    難以追查該詐欺罪所得財物，而掩飾詐欺集團所犯詐欺罪犯
    罪所得之去向，竟基於縱所提供之帳戶被作為掩飾詐欺取財
    罪不法犯罪所得去向，亦不違背其本意之幫助詐欺、洗錢不
    確定故意，與綽號「傻瓜」之不詳詐欺集團成員約定每筆匯
    款可獲新臺幣（下同）3,000至5,000元之報酬後，於111年1
    月11日之前某日，在新北市三峽區統一超商御成門市，將其
    所申辦中國信託銀行帳號000000000000號帳戶（即本案帳戶
    ）之存摺、網路銀行申請單及密碼交付綽號「傻瓜」之不詳
    詐欺集團成員。後來該詐欺集團成員於110年12月中旬，以L
    INE暱稱「陳佳宜」向林世超佯稱：可在「跨境易購商城」
    買賣商品賺錢云云，致林世超陷於錯誤而依其指示，於111
    年1月11日20時10分，匯款13萬元至本案帳戶內，旋遭詐欺
    集團成員提領一空。嗣林世超驚覺受騙，報警處理而循線查
    獲上情。因認被告涉犯刑法第30條第1項、同法第339條第1
    項之幫助詐欺取財罪嫌，及刑法第30條第1項、洗錢防制法
    第14條第1項之幫助洗錢罪等情，業經臺灣花蓮地方檢察署
    檢察官以111年度偵字第4593號提起公訴，於111年10月4日
    繫屬於臺灣花蓮地方法院，並由該院以111年度金訴字第96
    號案件審理中（下稱前案）等情，此有前案起訴書、臺灣高
    等法院前案紀錄表各1份附卷可稽。
(二)經核被告於本案被訴幫助詐欺取財、幫助洗錢之犯罪事實與
    前案業經起訴之犯罪事實可知，被告所交付者係同一中國信
    託銀行帳戶（即本案帳戶）；再者，本案公訴意旨指稱被告
    係於110年12月23日起將本案帳戶資料提供予詐欺集團成員
    ，與前案起訴被告之犯罪事實所指被告交付本案帳戶資料之
    時間為「111年1月11日之前某日」相符；又前案起訴被告之
    犯罪事實雖指稱被告係將本案帳戶資料交給綽號「傻瓜」之
    不詳詐欺集團成員，然被告於臺灣花蓮地方法院審理前案時
    供稱：起訴書所寫綽號「傻瓜」之人，即為新北地檢起訴書
    所載之林信任，我提供的網路銀行帳號及密碼給林信任即綽
    號「傻瓜」之人，有入款的金額他們就立刻轉帳出去。我是
    約去年底將本案帳戶資料交出，當時是林信任（當時我還不
    知道他叫林信任，只知道他叫傻瓜）叫我去申辦本案帳戶的
    網路銀行功能，辦完後交密碼交給廖家德（名字是我後來才
    知道），後續網路銀行的操作是由林信任負責等語（見本院
    卷附臺灣花蓮地方法院111年度金訴字第96號111年11月21日
    準備程序筆錄），足見被告於前案審理時已明確供述綽號「
    傻瓜」之人即為本案公訴意旨所指之「林信任」，亦即前案
    與本案所指被告交付本案帳戶資料之對象，亦屬相同；再參
    以被告於臺灣花蓮地方法院審理前案時，另供稱：我只有提
    供過這個帳戶1次等語（本院卷附臺灣花蓮地方法院111年度
    金訴字第96號111年11月21日準備程序筆錄），堪認前案及
    本案起訴被告之犯罪事實，係被告同一次交付本案帳戶之行
    為。
(三)從而，本案與前案起訴被告同一交付本案帳戶予詐欺集團之
    行為，致被害人遭詐欺取財，而涉犯幫助詐欺取財、幫助洗
    錢等罪嫌，雖本案與前案遭詐騙之人不同，然二案起訴事實
    為被告同一提供本案帳戶之行為，幫助詐欺集團成員得以遂
    行多次詐欺取財及洗錢犯行，仍屬一行為觸犯數罪名之想像
    競合犯，核屬裁判上一罪之同一案件甚明。是本案與前案既
    有裁判上一罪關係，自應為前案起訴效力所及，且本案經檢
    察官起訴後係於111年11月18日始繫屬於本院，有臺灣新北
    地方檢察署111年11月18日新北檢增雨111偵29021字第11191
    28185號函暨其上所蓋本院收狀戳之收文日期在卷足憑，是
    本案相較於前案繫屬日期（111年10月4日），為繫屬在後，
    揆諸上開說明，應由繫屬在先之臺灣花蓮地方法院審判，繫
    屬在後之法院即本院應為不受理判決之諭知。
據上論斷，應依刑事訴訟法第303條第7款、第307條，判決如主
文。
中　　華　　民　　國　　111 　年　　12　　月　　7 　　日
                  刑事第二十五庭  審判長法  官  白光華 
　　　　　　　　　                      法  官  王綽光
　　　　　　　　　                      法  官  曾淑娟
上列正本證明與原本無異。 
如不服本判決應於收受送達後20日內向本院提出上訴書狀，並應
敘述具體理由；其未敘述上訴理由者，應於上訴期間屆滿後20日
內向本院補提理由書（均須按他造當事人之人數附繕本）「切勿
逕送上級法院」。
                                        書記官  楊貽婷　
中　　華　　民　　國　　111 　年　　12　　月　　7 　　日
附表
編號 告訴人 詐騙集團之詐術 匯款時間 匯款金額(新臺幣/元) 1 江俊男 使用通訊軟體LINE偽稱為「文婷」而詐稱：可按指示匯款以進行穩賺不賠之外匯交易等語。 110年12月29日11時30分 300萬 2 江景章 使用通訊軟體LINE偽稱為「陳雅萍」而詐稱：可按指示匯款以進行股票、美國期貨操作等語。 110年12月28日15時51分 50萬 3 梁卉綺 使用通訊軟體LINE偽稱為「劉澤庭」而詐稱：可按指示匯款儲值以進行股票投資等語。 111年1月9日15時22分 1萬 4 張雅婷 使用通訊軟體LINE偽稱為「陳志傑」、「CSD」而詐稱：可按指示匯款以利用「皇家國際娛樂」投資平台進行穩賺不賠的投資等語。 111年1月12日12時38分 1萬 5 林佳慧 使用通訊軟體LINE偽稱為「SUN」而詐稱：可按指示匯款以儲值博弈網站並藉此獲利等語。 111年1月10日 1萬 6 侯鳳萍 使用通訊軟體LINE偽稱為、「陳佳傑」、「信華融創基金」而詐稱：可按指示匯款進行投資並藉此獲利等語。 111年1月12日15時40分 15萬